【裁判字號】    98,訴緝,72
【裁判日期】    981014
【裁判案由】    搶奪
【裁判全文】
臺灣桃園地方法院刑事判決              98年度訴緝字第72號
公  訴  人  臺灣桃園地方法院檢察署檢察官
被      告  甲○○（原名胡家豪.
上列被告因搶奪等案件，經檢察官提起公訴（九十六年度偵字第
二五八二七號、第二五七九○號，九十七年度偵字第九三五○號
），本院判決如下：
    主  文
甲○○無罪。
    理  由
一、公訴意旨略以：被告甲○○（原名胡家豪），意圖為自己不
    法所有，於民國95年10月3 日下午5 時25分許，在桃園縣龍
    潭鄉○○村○○○路7 之10號前，獨自騎乘車號不詳之黑色
    機車，下手搶奪行經該處之乙○○所有之皮包一只（內含現
    金新臺幣【下同】二萬元，易立信牌、門號0000000000號手
    機及OKWAP 牌、銀紅色、門號0000000000號、序號00000000
    0000000 號之手機各一支），得手後旋即離去。嗣於不詳時
    、地，被告甲○○將上開手機交付予明知其為贓物之陳東德
    （業經本院以九十七年度訴字第七九○號判決無罪）使用，
    而陳東德又於不詳時間在洪彬位在臺北縣鶯歌鎮○○路217
    號之1 之汽車修理廠後門，將上開手機交付予亦明知係贓物
    之同案鄭樹盛（業經本院以九十七年度訴字第七九○號判決
    無罪），鄭樹盛再轉交予不知情之其女友官明慧使用。嗣經
    警調閱乙○○、官明慧之行動電話通聯資料而循線查獲上情
    ，因認被告甲○○所為，係犯刑法第三百二十五條第一項之
    搶奪罪嫌云云。
二、按犯罪事實應依證據認定之，無證據不得推定其犯罪事實；
    又不能證明被告犯罪或其行為不罰者，應諭知無罪之判決，
    刑事訴訟法第一百五十四條第二項及第三百零一條第一項分
    別定有明文。刑事訴訟法上所謂認定犯罪事實之證據，係指
    足以認定被告確有犯罪行為之積極證據而言，該項證據自須
    適合於被告犯罪事實之認定，始得採為斷罪資料。認定犯罪
    事實應依證據，為刑事訴訟法所明定，故被告否認犯罪事實
    所持之辯解，縱屬不能成立，仍非有積極證據足以證明其犯
    罪行為，不能遽為有罪之認定。事實之認定，應憑證據，如
    未能發現相當證據，或證據不足以證明，自不能以推測或擬
    制之方法，以為裁判基礎。認定犯罪事實所憑之證據，雖不
    以直接證據為限，間接證據亦包括在內；然而無論直接或間
    接證據，其為訴訟上之證明，須於通常一般之人均不致有所
    懷疑，而得確信其為真實之程度者，始得據為有罪之認定，
    倘其證明尚未達到此一程度，而有合理之懷疑存在時，事實
    審法院復已就其心證上理由予以闡述，敘明其如何無從為有
    罪之確信，因而為無罪之判決，尚不得任意指為違法。刑事
    訴訟法第一百六十一條第一項規定：檢察官就被告犯罪事實
    ，應負舉證責任，並指出證明之方法。因此，檢察官對於起
    訴之犯罪事實，應負提出證據及說服之實質舉證責任。倘其
    所提出之證據，不足為被告有罪之積極證明，或其指出證明
    之方法，無從說服法院以形成被告有罪之心證，基於無罪推
    定之原則，自應為被告無罪判決之諭知（最高法院二十九年
    上字第三一○五號、三十年上字第一八三一號、四十年台上
    字第八六號、七十六年台上字第四九八六號、九十二年台上
    字第一二八號等判例要旨參照）。
三、證據能力：
（一）按被告以外之人於審判外之言詞或書面陳述，除法律有規
      定者外，不得作為證據，刑事訴訟法第一百五十九條第一
      項定有明文。又被告以外之人於檢察事務官、司法警察官
      或司法警察調查中所為之陳述，未經被告於審判期日踐行
      詰問之程式，性質上屬於傳聞證據，依同法第一百五十九
      條之二規定，該陳述除具有較可信之特別情況及為證明犯
      罪事實存否所必要者外，不具有證據能力；所謂「具有較
      可信之特別情況」，應係指該被告以外之人於檢察事務官
      、司法警察官或司法警察調查中所為之陳述，與審判中不
      符，而其先前之陳述，從客觀上之環境或條件等情況加以
      觀察，有足以取代審判中經反對詰問之可信性保證者而言
      （最高法院九十六年度台上字第五九七九號判決要旨參照
      ）。經查：證人乙○○、官明慧於警詢之證述及同案被告
      鄭樹盛於警詢之供述對被告甲○○，係被告以外之人於審
      判外之陳述，屬傳聞證據，本院審酌證人乙○○及同案被
      告鄭樹盛業經本院傳訊後進行交互詰問程序，而證人官明
      慧於偵查中亦曾具結後作證，且該證詞之證據能力為被告
      甲○○所不爭執，故其等於警詢之證述或供述，均無顯然
      具有較可信之特別情況，揆諸上開說明，證人乙○○、官
      明慧於警詢之證述與同案被告鄭樹盛於警詢之供述對被告
      甲○○，均無證據能力。
（二）按被告以外之人於偵查中向檢察官所為之陳述，除顯有不
      可信之情況外，得為證據，刑事訴訟法第一百五十九條之
      一第二項定有明文。又現行刑事訴訟法對於詰問制度之設
      計，以同法第一百六十六條以下規定之交互詰問為實踐，
      屬於人證調查證據程序之一環，與證據能力係指符合法律
      所規定之證據適格，而得成為證明犯罪事實存在與否之證
      據資格，性質上並非相同。偵查中檢察官為蒐集被告犯罪
      證據，訊問證人旨在確認被告嫌疑之有無及內容，與審判
      期日透過當事人之攻防，調查人證以認定事實之性質及目
      的，尚屬有別。偵查中訊問證人，法無明文必須傳喚被告
      使之得以在場，刑事訴訟法第一百八十四條第二項亦僅規
      定因發見真實之必要，得命證人與被告對質，是檢察官偵
      查中雖未命證人與被告對質，尚非違法。此項未經被告對
      質之被告以外之人於偵查中向檢察官所為之陳述，依刑事
      訴訟法第一百五十九條之一第二項之規定，原則上屬於法
      律規定為有證據能力之傳聞證據，於例外顯有不可信之情
      況，始否定其得為證據（最高法院九十七年度台上字第三
      三六九號判決要旨參照）。經查，證人官明慧、洪彬於偵
      查中向檢察官所為之證述，及同案被告陳東德、鄭樹盛於
      偵查中經轉換為證人身分後所為之證述，雖亦屬被告以外
      之人於審判外之陳述，惟被告甲○○對上開證述具有證據
      能力乙節並不爭執，亦未具體指明上開證述有何顯有不可
      信之情況存在及指出可供本院調查之證據，參酌上開說明
      ，上開證述即應認有證據能力。
（三）本件所引用卷附之其餘供述證據，被告甲○○於本院行準
      備程序時對其有證據能力並不爭執，且迄於本院言詞辯論
      終結前亦未提出異議，本院審酌前開證據均查無有何違反
      法定程序取得之情形，亦無顯有不可信與不得作為證據等
      情，故均應認為有證據能力。
（四）至其餘非供述證據，本院查無有何違反法定程序取得之情
      形，應認有證據能力。
四、公訴意旨認被告甲○○涉犯搶奪罪嫌，係以被告甲○○、同
    案被告陳東德、鄭樹盛於警詢與偵查中之供述及於偵查中之
    證述、證人乙○○、官明慧、洪彬之證述暨依證人乙○○、
    官明慧行動電話通聯紀錄進而循線查獲同案被告鄭樹盛，為
    其認定之依據。惟訊據被告甲○○堅詞否認有公訴意旨所指
    之犯行，辯稱：伊沒有搶奪上開手機並交付予陳東德等語。
    經查：
（一）證人乙○○於上開時、地曾遭一名騎乘不詳車牌號碼之機
      車騎士搶奪包含上開手機在內之前述財物乙情，業據證人
      乙○○於本院審理時結證綦詳（見本院九十七年度訴字第
      七九○號卷第57至59頁），且上開手機曾由被告鄭樹盛搭
      配證人官明慧申辦之門號0000000000號、0000000000號行
      動電話使用，嗣經警依上開手機之序號循線查獲證人官明
      慧、同案被告鄭樹盛等情，亦有證人乙○○、官明慧之通
      聯調閱查詢單在卷可憑（見九十六年度偵字第二五七九○
      號卷第28至35頁），堪認同案被告鄭樹盛曾持有證人乙○
      ○遭搶奪之上開手機無訛。惟證人乙○○於本院審理時業
      已證稱：因為搶匪頭戴全罩式安全帽，故未看到搶匪的正
      面等語（見本院九十七年度訴字第七九○號卷第58頁），
      因之，本件自難僅憑證人乙○○證述遭搶之過程，遽認被
      告甲○○為搶奪證人乙○○之人。
（二）又被告甲○○固曾於警詢時坦承有竊取案外人周秀香所有
      車牌號碼K5A-692 號之黑色重型機車一輛等語（見九十六
      年度偵字第二五八二七號卷第13頁），且嗣經臺灣板橋地
      方法院判處有期徒刑四月，減為有期徒刑二月確定，有臺
      灣高等法院被告前案紀錄表在卷供參（見本院九十七年度
      訴字第七九○號卷第9 頁及反面），然依該件竊案發生之
      時間，係在本件證人乙○○於95年10月3 日遭搶奪後之96
      年1 月16日，有卷附之臺灣板橋地方法院檢察署九十六年
      度偵字第一一九○一號起訴書可稽（見九十六年度偵字第
      二五八二七號卷第46至47頁），故本件亦不能以被告甲○
      ○涉犯前述黑色機車之竊盜案件，即認定其為搶奪證人乙
      ○○之犯嫌。
（三）另依證人乙○○所述，其遭搶奪上開手機之時間為95年10
      月3 日，然同案被告鄭樹盛於本院審理時竟結證稱：上開
      手機是陳東德在95年10月之前所借用云云（本院九十七年
      度訴字第七九○號卷98年2 月10日審判筆錄第4 頁），則
      由同案被告鄭樹盛前述由陳東德交付上開手機之時間，在
      客觀上並不可能發生，足見同案被告鄭樹盛所述上開手機
      為同案被告陳東德所交付乙節並不實在。
（四）而同案被告陳東德於偵查及本院審理時，始終否認曾交付
      上開手機予同案被告鄭樹盛，是本件公訴人認定上開手機
      乃被告甲○○搶奪後，交付予同案被告陳東德，再由同案
      被告陳東德交予同案被告鄭樹盛乙節，仍需有其他積極證
      據證明之。
（五）又同案被告鄭樹盛於偵查中雖證稱：陳東德交給我的OKWA
      P 手機是紅色的云云（見本院卷勘驗筆錄第5 、9 頁），
      於本院審理時證稱：紅色手機是陳東德在修車廠後門借我
      的，我走進修車廠時洪彬看到這支手機云云（見本院98年
      2 月10日審判筆錄第5 頁），惟證人洪彬於偵查中則結證
      稱：我記得有人拿手機給鄭樹盛，是粉紅色的吧；我只知
      道有粉紅色的手機等語（見本院卷勘驗筆錄第2 、4 頁）
      ，於本院審理時復證稱：我只記得有一支粉紅色手機；我
      一直看到的是粉紅色手機等語（見本院同上審判筆錄第10
      至11頁），是依證人洪彬上開所述，其曾看見之粉紅色手
      機與被告鄭樹盛所指之系爭紅色手機，兩者顏色顯不相同
      ，且證人洪彬於本院審理時更證稱：鄭樹盛及陳東德從後
      門走進來，鄭樹盛有拿一支MOTO V3 銀色手機手機給我看
      ；我沒有看過鄭樹盛拿一支紅色手機等語（見本院卷同上
      審判筆錄第11頁），足見同案被告鄭樹盛證稱證人洪彬曾
      看見同案被告陳東德交付一支紅色手機予伊云云，不足採
      信。
（六）又被告鄭樹盛究係由何人交付上開手機及其原因等情，先
      於警詢時證稱：是家豪借我使用的云云（見九十六年度偵
      字第二五八二七號卷第7 頁），其後於96年10月29日偵查
      中改稱：是甲○○在修車廠交給我的，（後改稱）在我家
      拿給我做為借款之抵押云云（九十六年度偵字第二五八二
      七號卷第第38頁），復於96年11月26日於偵查中再改稱：
      上開手機是陳東德在我朋友的修車廠借我的。陳東德在洪
      彬的修車廠後門交給我一支OKWAP 牌紅色手機云云（見九
      十六年度偵字第二五八二七號卷第51頁及本院卷勘驗筆錄
      第5 頁），其所述前後差異甚鉅，是其證述殊難採信，故
      上開手機尚難認定係同案被告陳東德交付予同案被告鄭樹
      盛，更無法據此推論上開手機為被告甲○○所搶奪。
（七）同案被告鄭樹盛對上開手機係由何人交付上開手機乙情，
      其證述前後反覆，業已說明如前，且由同案被告鄭樹盛係
      在警詢與初次接受檢察官訊問時，指證交付上開手機之人
      乃被告甲○○而非同案被告陳東德，嗣待其與被告甲○○
      均被收押於新竹看守所後，始於開庭時翻異前詞證稱：我
      回新竹看守所時，後來仔細想才知道是陳東德的云云（見
      九十六年度偵字第二五八二七號卷第51頁）乙情觀之，同
      案被告鄭樹盛或因與被告甲○○一同關在新竹看守所始指
      證上開手機乃同案被告陳東德交付，即非無可能，是不能
      僅憑同案被告鄭樹盛前後不一之證述即得遽認同案被告陳
      東德為交付上開手機之人，並進而推論上開手機係被告甲
      ○○搶奪所得。又證人官明慧於偵查中雖具結證稱：我上
      星期去會面時鄭樹盛有跟我說上開手機是陳東德拿給他的
      云云（見偵查卷第54至55頁），然其所述上開手機係被告
      陳東德交付部分，既非其親身見聞，而係聽聞同案被告鄭
      樹盛所述，復參酌其在警詢時係證稱：不知道鄭樹盛如何
      取得上開手機云云（見偵查卷第20頁），則證人官明慧上
      開證述，亦難作為認定上開手機乃同案被告陳東德交付予
      同案被告鄭樹盛，更遑論得以推論上開手機乃被告甲○○
      所搶奪。
（八）再者，公訴人以同案被告陳東德在偵查中與同案被告鄭樹
      盛對質時，無法回答鄭樹盛曾看過陳東德持有該支手機等
      情（見偵查卷第102 頁），據以推論同案被告陳東德犯有
      收受贓物罪嫌。然公訴人所舉鄭樹盛及證人洪彬與官明慧
      之證述，均不足以證明陳東德有交付系爭手機予鄭樹盛之
      行為，已如前述，且陳東德無法回答鄭樹盛之原因多端，
      或因反應不及，或因表達能力不佳，亦有可能出於情緒激
      動以致於無法回應等多種可能，自不得僅因陳東德未能回
      應即憑此對陳東德有收受贓物之行為，進而推論上開手機
      乃被告甲○○所搶奪。
（九）綜上所述，公訴人所提出之證據尚不足以使本院形成被告
      甲○○有罪之心證，此外，復查無其他積極證據，得以證
      明被告甲○○有公訴意旨所指犯行，本件不能證明被告甲
      ○○犯罪，依首揭法條、判例要旨說明，應為被告甲○○
      無罪判決之諭知。
五、按法院認為應科拘役、罰金或應諭知免刑或無罪之案件，被
    告經合法傳喚無正當理由不到庭者，得不待其陳述逕行判決
    ，刑事訴訟法第三百零六條定有明文。本件被告甲○○雖經
    合法傳喚，無正當理由不到庭，惟本院認其涉嫌部分應諭知
    無罪判決，依刑事訴訟法第三百零六條之規定，爰不待其陳
    述逕行判決。
據上論斷，應依刑事訴訟法第三百零一條第一項、第三百零六條
，判決如主文。
本案經檢察官馮浩庭到庭執行職務。
中    華    民    國    98    年    10   月    14    日
                  刑事第十二庭審判長法  官  魏于傑
                                    法  官  許雅婷
                                    法  官  李文娟
以上正本證明與原本無異。
如不服本判決應於收受判決後10日內向本院提出上訴書狀，並應
敘述具體理由；其未敘述上訴理由者，應於上訴期間屆滿後20日
內向本院補提理由書（均須按他造當事人之人數附繕本）「切勿
逕送上級法院」。
                                    書記官  蕭秀蓉
中    華    民    國    98    年    10    月    23    日


司法院資訊處製作；財團法人民間司法改革基金會備份。
